【裁判字號】    92,上更(一),51
【裁判日期】    920430
【裁判案由】    違反毒品危害防制條例
【裁判全文】
臺灣高等法院高雄分院刑事判決                九十二年度上更(一)字第五十一號
    上訴人
    即被告    甲○○
  選任辯護人  康進益    律師
              王國論
右上訴人因毒品危害防制條例案件，不服臺灣高雄地方法院九十年度訴字第三一五一
號，中華民國九十一年七月二十三日第一審判決（起訴案號：臺灣高雄地方法院檢察
署九十年度偵字第一四八三０號）提起上訴，判決後經最高法院發回更審，本院判決
如左：
    主  文
原判決關於販賣第一級毒品部分撤銷。
甲○○連續販賣第一級毒品，累犯，處有期徒刑捌年，褫奪公權伍年。
扣案之第一級毒品海洛因伍小包（驗後淨重貳點參肆公克、包裝重壹點肆伍公克），
沒收銷燬之，扣案之門號0000000000號行動電話手機壹支沒收，販賣毒品
所得新台幣貳仟元沒收，如全部或一部不能沒收時，以其財產抵償之。
    事  實
一、甲○○曾於民國（以下同）八十二年間，因二次違反肅清煙毒條例案件，經台灣
    高雄地方法院各判處有期徒刑三年六月確定，復因違反麻醉藥品管理條例案件，
    經台灣高雄地方法院判處有期徒刑七月確定，經定應執行有期徒刑七年二月，於
    八十九年十月二十七日假釋期滿執行完畢，詎仍不知悔改，明知海洛因為第一級
    毒品，仍自九十年七月十四日前一星期內，基於意圖販賣第一級毒品海洛因營利
    之概括犯意，以0000000000號行動電話作為聯絡工具，在高雄市左營
    區○○○路一四一號之二「維士比遊藝場」內，以每隔三日一次，每次新台幣（
    下同）一千元之價格，連續販賣第一級毒品海洛因予姚智惠計二次（姚智惠部分
    另案審理），共取得販賣第一級毒品所得二千元。嗣於九十年七月十四日十七時
    五十五分許，姚智惠在高雄市○○區○○路、安寧街口為警查獲，姚智惠向警員
    供稱係向綽號「鳳梨」之甲○○購買毒品，並表示願配合警員以其所使用之00
    00000000號行動電話（原判決誤載為0000000000號）撥打甲
    ○○之0000000000號行動電話聯絡向甲○○佯欲購第一級毒品，約好
    仍在前開「維士比遊藝場」交易，聯絡好後，警員即帶同姚智惠至約定地點附近
    等候，迨甲○○於該日二十一時三十分許抵達現場，經等待一會兒後，姚智惠向
    在場埋伏之警員告知前來之人即為綽號「鳳梨」之人，警員乃趨前逮捕，並在甲
    ○○身上扣得其所有供聯絡販賣毒品交易用之0000000000號行動電話
    一支，及在甲○○所使用之自小客車上扣得欲販賣予姚智惠之海洛因五小包（驗
    後淨重二點三四公克、包裝重一點四五公克）。
二、案經高雄市政府警察局鹽埕分局移送台灣高雄地方法院檢察署檢察官偵查起訴。
    理  由
一、訊據上訴人即被告甲○○矢口否認有何販賣第一級毒品海洛因予姚智惠之犯行，
    辯稱：扣案之行動電話為綽號「大胖阿呆」者案發前不久交給我，我是幫他接電
    話，他看到情形不對跑了，查獲之海洛因為供我本身吸食所用，夾鍊袋則為其吸
    食海洛因時將海洛因放入袋內磨成粉末吸食所用，我並不認識證人姚智惠，且姚
    智惠前後證述矛盾不一，有重大瑕疵而不足採信，況姚智惠本身有販賣毒品之行
    為，衡情不可能零散以一、二千元向我購買毒品，再我之綽號為「郝曉」、「阿
    仁」，並非「鳳梨」云云。經查：
（一）姚智惠於九十年七月十四日前一星期內起，多次以其所有之00000000
      00號行動電話與0000000000號行動電話聯絡，而向綽號「鳳梨」
      之男子購買第一級毒品海洛因，交易地點在高雄市左營區○○○路一四一號之
      二「維士比遊藝場」內，又姚智惠於九十年七月十四日為警查獲後，與警方配
      合，撥打0000000000號行動電話與綽號「鳳梨」之男子聯絡，並約
      在前開「維士比遊藝場」內交易毒品，待上訴人甲○○出現後，隨即指認上訴
      人甲○○即為綽號「鳳梨」之男子，警方乃將上訴人逮捕，並在甲○○所駕駛
      之自小客車內查獲欲交付之第一級毒品海洛因等節，迭據證人姚智惠於警訊、
      偵查及原審證述明確，核與證人即查獲員警郭憲、蔡孟昌於原審審理中證述
      ：佈線查獲甲○○的經過是我問姚智惠毒品向何人購買，姚智惠供稱向綽號鳳
      梨的男子，問他在哪裡買的，他說是在左營的遊藝場，他願意配合我們抓鳳梨
      ，就用電話聯絡鳳梨問他人在何處，他說在左營的遊藝場，我們就帶姚智惠到
      遊藝場等，甲○○出現後，姚智惠就指認說他就是鳳梨，（姚智惠如何跟甲○
      ○說？）姚智惠有說甲○○毒品都放在車上，如果要聯絡先打大哥大看他人是
      否在遊藝場，他們交易都是在遊藝場交易等語相符（見原審卷二三頁），並有
      0000000000、0000000000號電話通聯記錄及00000
      00000號行動電話雙向通聯紀錄各一份附卷可稽，且觀上述通聯記錄中，
      為警查獲之當日晚間八時五十二分三十二秒確有0000000000號與0
      000000000號之通話記錄（見偵查卷第十三頁）。復有扣案之白粉色
      末五小包（均以塑膠包裝）足憑，而扣案之白色粉末五小包，經送法務部調查
      局鑑定結果，送驗白粉五包均含有第一級毒品海洛因成分（驗後淨重二點三四
      公克、包裝重一點四五公克），此有法務部調查局編號第000000000
      號鑑定通知書（見偵查卷第四六頁）一紙附卷可稽。至上訴人甲○○警訊及扣
      押筆錄，記載查扣海洛因二小包及留有海洛因殘渣帶三只云云，與送調查局鑑
      驗結果「送驗白粉五包」，用語略有不同，因調查局鑑驗結果五包粉末均含第
      一級毒品海洛因反應，且各包所含毒品重量甚微，本院認查獲海洛因毒品以五
      小包用語為宜。而毒品危害國人健康至鉅，販賣毒品刑責極重，為眾所週知事
      實，上訴人甲○○有償收取代價而交付毒品，茍無從交易中牟利，豈有甘冒重
      刑加身風險為之，足認上訴人甲○○販賣海洛因有營利之意圖亦明。
（二）雖上訴人甲○○一再以未販賣海洛因予姚智慧置辯，惟上訴人甲○○於偵查中
      曾供稱：「（曾拿海洛因給姚智惠？）他曾向我要過，被我拒絕。」（見偵查
      卷第廿五頁），顯見其與證人姚智惠互有聯絡，其嗣後改稱不認識證人姚智惠
      之辯詞，是否可信，已有可疑，又0000000000號行動電話係在上訴
      人甲○○身上查獲一節，為上訴人甲○○所不否認，而經原審依遠傳電信股份
      有限公司所提供之0000000000號行動電話門號之帳單地址傳喚申請
      人陳明忠，惟傳票均經高雄市政府警察局以查無此人此址、郵政機關以查無此
      巷退回，有卷附之退回郵件信封二份可按，是該門號是否確為陳明忠所申請使
      用已非無疑，況上訴人甲○○於本院審理中自始均無法提供綽號「大胖」、「
      阿呆」或「大胖阿呆」之年籍資料以供本院調查以實其說，是其辯稱該電話係
      他人交付云云顯難採信，上開行動電話之所有人應為被告無訛。則若上訴人甲
      ○○無販賣海洛因，何須於接獲他人撥打其所有之上述行動電話表示購毒訊息
      後，即於約定時間至約定地點，並於經警於其車輛上扣得海洛因之理。況證人
      姚智惠於九十年八月二十四日檢察官訊問時（與被告當庭），曾表示認錯人被
      告並非綽號「鳳梨」之人，嗣經檢察官諭知隔離訊問後，始稱：「（問：剛才
      在庭上的甲○○是否就是鳳梨？）是他沒錯。看過他二、三次。」、「‧‧‧
      ‧‧‧他知道我家，我非常怕他會報復」等語在卷，益足徵證人姚智惠顯非挾
      怨誣指上訴人甲○○，否則實無一度企圖迴護上訴人之必要，是上訴人甲○○
      所辯顯屬卸責之詞，難加採信。
（三）至證人姚智惠對於向上訴人甲○○購買第一級毒品海洛因之時間及價錢等細節
      ，於警訊、偵查中、原審調查審理中證述不一，或係因心裡畏懼上訴人甲○○
      報復，或係因時日稍久記憶模糊所致，惟就其曾向上訴人甲○○購買海洛因之
      社會基本事實，則無二致，仍應認確有向甲○○購買海洛因之事實，又證人姚
      智惠於九十年八月二十四日檢察官訊問時已明確證稱：「（問：第一次買毒品
      是什麼時候？）查獲前一星期，我大約三天買一次，‧‧買海洛因，我都各買
      一千元」、「（問：剛才在庭上的甲○○是否就是鳳梨？）是他沒錯，看過他
      二、三次」等語，且於原審初次訊問時亦明確證稱並無因購買毒品之外的原因
      與上訴人甲○○碰面等語在卷，衡之該時距離其購買第一級毒品時間較近，對
      購買毒品價格、如何購買等之記憶應較為清晰，從而自應以證人姚智惠於偵訊
      中所證，且最有利於上訴人甲○○之「購買海洛因二次，每次金額均各為一千
      元」之證述為可信。
（四）又姚智惠於九十年七月十四日十七時五十五分許被警查獲時，有扣得吸管，該
      吸管經檢驗有海洛因陽性反應，此有高雄醫學大學附設醫院九十年十一廿日九
      ○一一─四五號檢驗報告書可稽（見台灣高雄地方法院九十年度訴字第二一七
      六號卷第卅四頁），又警方所採姚智惠尿液，經檢驗有嗎啡陽性反應，此有高
      雄市立凱施醫院九十年八月三日高市凱醫檢字第○○一八二號檢驗成績書可憑
      （見同上卷第十二頁），是証人姚智惠向上訴人甲○○所購買吸食之毒品應確
      是海洛因無誤。
（五）又証人即警員郭憲於本院調查時陳稱：「（問：是否是你們去查獲甲○○？
      ）答：是的」「（問：當時如何查到甲○○？）答：當時是姚智惠被我們查到
      毒品案，願意和我們配合，所以姚智惠就在我們組裡打電話給甲○○聯絡，是
      用代號聯絡，結果約在左營查獲的那間遊藝場，我們就帶姚智惠過去，結果我
      們車子停在遊藝場旁邊，有發現姚智惠所說的那部自小客車，沒有發現甲○○
      ，我們就在外面等，後來姚智惠說從遊藝場出來的那個人就是甲○○，我們的
      警員就過去了，車上只有留我和姚智惠，他們過去就查甲○○，當時他有反抗
      ，因為我當時在路的對面，詳細情形問蔡孟昌比較清楚，當時有郭立人、蔡孟
      昌、李宗憲、王肇鞏過去查獲」「我們還有在遊藝場外面等一、二十分鐘」等
      語（見九十二年三月十七日本院訊問筆錄）；又証人即警員蔡孟昌陳稱：「（
      問：查獲甲○○情形如何？）答：姚智惠當時指認從遊藝場出來那個人是甲○
      ○，我和郭立人、王肇鞏就過去盤查，李宗憲在外面警戒，我們就抓著他，先
      查他的身分，向他表示我們是警察，他反抗要跑，我們把他壓在地上，他身上
      有一把鑰匙，我們跟他要證件，他說證件在車上，就帶他到車上拿證件，後來
      他同意到車上拿證件，還有看他的車子，就在他的車上查到這些毒品」「（問
      ：姚智惠和甲○○聯繫要買毒品，聯繫以後到你們抓到甲○○，這段時間有多
      久？）答：大概一個小時，姚智惠聯絡上以後，就跟我們說那個人現在在左營
      遊藝場，到我們抓到甲○○大概一個小時」「（問：他有沒有說000000
      0000號行動電話如何由他使用？）答：這支行動電話是在現場他身上查到
      的，我們把他壓在地上時查到的，車上沒有行動電話」「（問：警訊中甲○○
      他有說那支行動電話不是他的，那為何由他使用？）答：他有說是他持有在使
      用，他說登記不是他的名字，是『大胖』的，但是我們有問他這段時間是否是
      他在使用這支行動電話，他說是他在使用」「（問：現場有無綽號『大胖』在
      旁邊，看到甲○○被抓，他就跑掉？）答：現場就只有甲○○一個人，沒有『
      大胖』這個人，可以確定」「（問：手機0000000000這支行動電話
      是在甲○○身上何處查獲？）答：是在他身上查獲的」「（問：是在遊藝場何
      處查到甲○○？）答：櫃台跟廁所中間」「（問：那時遊藝場人多不多？）答
      ：不會很多」「（問：確定沒有一個叫『大胖』的人跑掉？）答：確定沒有，
      因為他當時出來到門口又走回去，我們就跟著進去，就叫他把身分證拿出來，
      他就反抗，我們就把他壓在地上，確定沒有人跑走」等語（見九十二年三月十
      七日本院訊問筆錄），是上訴人甲○○辯稱：扣案之行動電話為綽號「大胖阿
      呆」者案發前不久交給我，我是幫他接聽電話，他看到情形不對跑了云云，尚
      非可採，且上訴人甲○○以前是辯稱：扣案之行動電話為綽號「大胖阿呆」者
      案發前不久交給我使用等語，與此處所為幫人接聽電話之辯解前後不符，其所
      辯亦非可採。
（六）又姚智惠使用之0000000000號行動電話，與上訴人甲○○使用之0
      000000000號行動電話，於九十年七月十二日、七月十三日有三次通
      聯記錄，此有該二支行動電話通聯記錄可稽（見偵查卷第七、八、九頁），可
      見在本件查獲前數日姚智惠與上訴人甲○○確有通聯。又姚智惠使用之000
      0000000號行動電話，與上訴人甲○○使用之0000000000號
      行動電話，於九十年七月十四日廿時五十二、三分時確有通聯，復有該次通聯
      記錄可稽（見偵查卷第十三頁），而上訴人甲○○係於九十年七月十四日廿一
      時卅分許被捕獲，亦足見証人姚智惠所言非虛，應屬實在。至姚智惠於警訊中
      所言之0000000000之門號，惟該支行動電話對外並無通聯記錄，此
      有和信電訊股份有限公司九十一年三月廿一日函可憑（見原審卷第一一五頁）
      ，因該支行動電話對外並無通聯記錄，則姚智惠於警訊中所言0000000
      000之門號應是0000000000號之誤記，從而檢察官起訴謂姚智惠
      以0000000000行動電話與上訴人聯絡，應亦係000000000
      0號之誤載，附此敘明（至最高法院判決所載之0000000000電話，
      因全卷亦無該0000000000電話，亦顯係誤載，亦併此敘明）。
    綜上所述，因姚智惠使用之0000000000號行動電話，與上訴人甲○○
    使用之0000000000號行動電話，於九十年七月十二日、七月十三日有
    三次通聯記錄，又姚智惠使用之0000000000號行動電話，與上訴人甲
    ○○使用之0000000000號行動電話，於九十年七月十四日廿時五十二
    、三分時確有通聯，而上訴人甲○○係於半小時後之九十年七月十四日廿一時卅
    分許被捕獲，而姚智惠使用之吸管及所採之尿液，經檢驗均有海洛因及嗎啡反應
    ，足見証人姚智惠所稱於查獲前數日有向上訴人甲○○購買海洛因吸食，應屬實
    在，且上訴人甲○○是經姚智惠配合警員佯稱欲向之購買海洛因而查獲，本件事
    證已臻明確，上訴人甲○○所辯係卸責之詞，不足採信，其販賣第一級毒品犯行
    已堪認定。
二、按海洛因係第一級毒品，毒品危害防制條例第二條第二項第一款規定甚明，上訴
    人甲○○於九十年七月十四日前一星期內起，販賣第一級毒品海洛因予姚智惠，
    核其所為，係犯毒品4M害防制條例第四條第一項販賣第一級毒品罪；又上訴人甲
    ○○於同年月十四日攜帶海洛因予姚智惠，因當場為警查獲致未完成交易，姚智
    惠此次實際上並無購毒之真意，但上訴人甲○○基於販賣海洛因圖利之意思，已
    著手販賣行為，然姚智惠此次既係為配合警方辦案，警察埋伏在側，事實上二人
    不能真正完成買賣毒品之交易，是核上訴人甲○○此次所為，係犯同條例第四條
    第五項、第一項之販賣第一級毒品未遂罪（最高法院八十五年度第四次刑事庭會
    議決議見解參照）。公訴意旨漏未審究及此，而認該次亦係販賣既遂犯行，容有
    誤會，應予敘明。上訴人甲○○非法持有第一級毒品海洛因而販賣，其持有之低
    度行為應為販賣之高度行為所吸收，不另論罪。再其先後二次販賣第一級毒品既
    遂、一次販賣第一級毒品未遂之行為，時間緊接，方法相同，觸犯基本構成要件
    相同之罪名，顯係基於概括犯意為之，應依刑法第五十六條連續犯之規定，論以
    販賣第一級毒品既遂一罪。上訴人甲○○曾於八十二年間，因二次違反肅清煙毒
    條例案件，經台灣高雄地方法院各判處有期徒刑三年六月確定，復因違反麻醉藥
    品管理條例案件，經台灣高雄地方法院判處有期徒刑七月確定，後定應執行有期
    徒刑七年二月，於八十九年十月二十七日假釋期滿執行完畢，其受有期徒刑之執
    行完畢，五年以內再犯有期徒刑以上之罪，為累犯，應依刑法第四十七條規定加
    重其刑（法定刑死刑、無期徒刑部分依法不得加重）。另上訴人甲○○販賣海洛
    因予他人施用，固戕害他人之身心，惟念其對重典之認識不夠深切，且販毒時間
    不長、數量不多，與販賣毒品之數量達數公斤以上之危害情形不同，誠屬法重情
    輕，倘對其販賣海洛因之犯行科以法定最輕刑之無期徒刑，猶嫌過重，衡情尚有
    可憫恕之處，爰依刑法第五十九條規定減輕其刑罰，並依法先加後減之。
四、原審就上訴人甲○○販賣第一級毒品部分予以論罪科刑，固非無見，惟查：（一
    ）原判決就上訴人甲○○先後二次販賣第一級毒品所得共二千元，併依法宣告沒
    收，或以財產抵償之，自應於事實明確認定，理由加以說明，原判決僅於理由說
    明，漏未於事實欄認定，自有未合。（二）扣案第一級毒品海洛因五小包（淨重
    二點三四公克、包裝重一點四五公克），因毒品與夾鏈帶包裝二者無從撥離，為
    毒品，均應沒收銷燬之，原判決僅沒收淨重毒品二點三四公克，及三個殘留海洛
    因夾鏈帶，置另二個夾鏈帶包裝未併宣告沒收銷燬，亦有未合。上訴人甲○○上
    訴意旨否認販賣第一級毒品，雖無理由，但原判決此部分既有上開可議，此部分
    自應予撤銷改判。審酌上訴人甲○○販賣海洛因予他人施用，嚴重危害社會治安
    ，惡性不輕，惟念其販賣期間不長、次數非多，及犯後態度等一切情狀，酌情量
    處有期徒刑八年。又依其販賣毒品之犯罪性質，認有褫奪公權之必要，併予宣告
    褫奪公權五年，以資懲儆。扣案之海洛因五小包（驗後淨重二點三四公克、包裝
    重一點四五公克），因海洛因與殘留第一級毒品海洛因殘渣之夾鍊袋五個無從剝
    離，均為毒品，應依毒品危害防制條例第十八條第一項之規定，宣告沒收並銷燬
    之，因鑑驗耗失之海洛因，自無庸沒收銷燬；又扣案之0000000000號
    行動電話一支，為上訴人甲○○所有，用以聯絡販賣海洛因所用之物，已據證人
    姚智惠證述明確如前，應依毒品危害防制條例第十九條第一項宣告沒收；另上訴
    人甲○○前述販賣毒品所得共二千元，雖未經扣案，仍應依毒品危害防制條例第
    十九條第一項之規定宣告沒收，如全部或一部不能沒收時，以其財產抵償之。至
    扣案之第三級毒品ＦＭ２二顆、空玻璃球一個、空夾鍊袋六十一個，並無證據證
    明與本件犯行有關或為其販毒所得，依法自不得予以宣告沒收，附此敘明。
據上論斷，應依刑事訴訟法第三百六十九條第一項前段、第三百六十四條、第二百九
十九條第一項前段，毒品危害防制條例第四條第一項、第十八條第一項前段、第十九
條第一項，刑法第十一條前段、第五十六條、第四十七條、第五十九條、第三十七條
第二項，判決如主文。
本案經檢察官張金塗到庭執行職務。
中      華      民      國    九十二    年     四     月     三十      日
                              臺灣高等法院高雄分院刑事第九庭
                                  審判長法官  張明松
                                        法官  任森銓
                                        法官  張盛喜
右正本證明與原本無異。
如不服本判決應於收受本判決後十日內向本院提出上訴書狀，其未述上訴理由者，
並得於提起上訴後十日內向本院補提理由書狀（均須按他造當事人之人數附繕本)「
切勿逕送上級法院」。
                                      書記官  楊茱宜
中      華      民      國      九十二      年      五      月     一   日
附錄：本判決論罪科刑法條全文
附錄法條：
毒品危害防制條例第四條第一項
製造、運輸、販賣第一級毒品者，處死刑或無期徒刑；處無期徒刑者，得併科新台幣
一千萬元以下罰金。


司法院資訊處製作；財團法人民間司法改革基金會備份。
